【裁判字號】    98,司家聲,68
【裁判日期】    981030
【裁判案由】    終止收養關係
【裁判全文】
臺灣臺中地方法院民事裁定            98年度司家聲字第68號
聲  請  人  甲○○
上列聲請人聲請終止與已故收養人洪啟修之收養關係事件，本院
裁定如下：
    主  文
准予終止聲請人甲○○（男、民國○○年○○月○○日生，身分證統一
編號：Ｚ000000000號）與洪啟修（男、民國9年7月10日生，身分
證統一編號：Ｚ000000000號、民國76年11月2日死亡）間之收養
關係。
程序費用由聲請人負擔。
    理  由
一、聲請意旨略以：聲請人甲○○（男、民國○○年○○月○○日生，
    身分證統一編號：Ｚ000000000號）為洪啟修（男、9年7月10
    日生，身分證統一編號：Ｚ000000000號）之養子，聲請人之
    生母洪楊寶猜與生父陳乞於52年6月8日離婚，因無力扶養聲
    請人，而將聲請人出養給吳阿柑，於56年10月4日辦理終止
    收養。嗣後聲請人生母改嫁給收養人洪啟修，並將聲請人出
    養給洪啟修，而洪啟修業於76年11月2日死亡，現聲請人欲
    認祖歸宗，回復本家姓氏（陳），爰依民法第1080條之1第1
    項之規定，聲請許可終止聲請人與養父洪啟修之收養關係等
    語。並提出收養人洪啟修之繼承系統表、戶籍謄本、除戶戶
    籍謄本、財產證明等件為證。
二、按養父母死亡後，養子女得聲請法院許可終止收養；法院認
    終止收養顯失公平者，得不許可之，民法第1080條之1第1、
    4項分別定有明文。經查，聲請人主張之事實，業據聲請人
    提出戶籍謄本、除戶戶籍謄本等件為證。查聲請人之生母與
    生父離婚後改嫁給收養人，並將聲請人出養給收養人，聲請
    人與收養人同住至國中畢業，即離家工作，與本生家庭之兄
    弟姊妹均保持聯絡、互動良好，聲請人於收養人過世後其與
    養家兄長洪健育處理收養人之身後事，並未繼承收養人之遺
    產，養兄現旅居泰國無法到庭，日前以電話表示尊重聲請人
    終止收養之意願等情，業據聲請人提出補充事實及理由狀及
    於本院審理時陳述甚詳。另據聲請人之胞姊陳麗穎到庭陳稱
    ，其常與聲請人聯絡，且同意本件終止收養，很期待聲請人
    回復本家姓氏等語（本院98年9月18日訊問筆錄參照），又
    聲請人之生父陳乞、生母洪楊寶猜分別於82年1月5日、93年
    7 月12日死亡，有除戶謄本在卷可稽。是本件終止收養動機
    既無不當，且收養人洪啟修尚有其他直系血親卑親屬存在，
    終止本件收養，對於洪啟修並無特別不利益，是本件聲請人
    聲請終止其與洪啟修之收養關係，應無顯失公平之情形，聲
    請人之聲請，於法尚無不合，應予允許。
三、依非訟事件法第21條第1項前段，裁定如主文。
中    華    民    國    98    年    10    月    30    日
                    家事法庭    司法事務官  羅欣寧
以上為正本係由原本作成。
如不服本件裁定，得於裁定書送達之翌日起10日內，以書狀敘述
理由，向本庭提起抗告（須附繕本）。
中    華    民    國    98    年    10    月    30    日
                                書  記  官  蔡萍萍


司法院資訊處製作；財團法人民間司法改革基金會備份。
